臺灣臺南地方法院民事裁定
111年度監宣字第441號
聲  請  人  王湘雄  
關  係  人  王靖能  
            王宣筑  

上列聲請人聲請監護宣告事件，本院裁定如下：
    主　　　文
宣告鄭雅文（民國00年0月00日生、身分證統一編號：Z00000000
0號）為受監護宣告之人。
選定王湘雄（民國00年0月00日生、身分證統一編號：Z00000000
0號）為受監護宣告之人之監護人。
指定臺南市政府所指派之人為會同開具財產清冊之人。
聲請程序費用新臺幣壹仟元由受監護宣告之人鄭雅文負擔。
    理  　  由
一、本件聲請意旨略以：聲請人係鄭雅文之兒子，鄭雅文因罹患
    失智症，致不能為意思表示或受意思表示，或不能辨識其意
    思表示之效果。為此，聲請人爰依法聲請對鄭雅文為監護之
    宣告，並請求選任聲請人擔任鄭雅文之監護人等語。
二、按對於因精神障礙或其他心智缺陷，致不能為意思表示或受
    意思表示，或不能辨識其意思表示之效果者，法院得因本人
    、配偶、四親等內之親屬、最近一年有同居事實之其他親屬
    、檢察官、主管機關或社會福利機構之聲請，為監護之宣告
    ，民法第14條第1項定有明文。經查：
（一）聲請人為鄭雅文之兒子，有聲請人提出之戶籍謄本在卷可
      佐，依上開規定，本件聲請人聲請本院對鄭雅文為監護之
      宣告，自屬有據。
（二）又鄭雅文經鑑定人即財團法人臺灣省私立臺南仁愛之家附
      設仁馨醫院施仁雄醫師鑑定結果：「個案是一位失智症患
      者，恢復可能性低，日常事物須別人協助，注意力、記憶
      力、算術能力、理解能力、表達能力、抽象思考能力等方
      面有明顯障礙，對事情之認知與是非判斷有明顯缺失，致
      不能為意思表示或受意思表示，或不能辨識意思表示效果
      之能力，建議為監護宣告。」等情，有精神鑑定報告書在
      卷可稽。
（三）基上，顯見依鄭雅文之現況，已因心智缺陷致不能為意思
      表示或受意思表示、不能辨識其意思表示之效果，核與民
      法第14條第1項得為監護之宣告之規定相符，故聲請人聲
      請本院對鄭雅文為監護之宣告為有理由，應予准許，爰裁
      定如主文第1項所示。
三、復按法院為監護之宣告時，應依職權就配偶、四親等內之親
    屬、最近一年有同居事實之其他親屬、主管機關、社會福利
    機構或其他適當之人選定一人或數人為監護人，並同時指定
    會同開具財產清冊之人；法院為前項選定及指定前，得命主
    管機關或社會福利機構進行訪視，提出調查報告及建議，監
    護之聲請人或利害關係人亦得提出相關資料或證據，供法院
    斟酌；法院選定監護人時，應依受監護宣告之人之最佳利益
    ，優先考量受監護宣告之人之意見，審酌一切情狀，並注意
    下列事項：㈠受監護宣告之人之身心狀態與生活及財產狀況
    。㈡受監護宣告之人與其配偶、子女或其他共同生活之人間
    之情感狀況。㈢監護人之職業、經歷、意見及其與受監護宣
    告之人之利害關係。㈣法人為監護人時，其事業之種類與內
    容，法人及其代表人與受監護宣告之人之利害關係。民法第
    1111條、第1111條之1定有明文。經查：
（一）本件受監護宣告人鄭雅文最近親屬有子女即聲請人與關係
      人王靖能、王宣筑3人，雖聲請人及關係人王靖能均表示
      希望擔任受監護宣告人鄭雅文之監護人，然稽之經本院家
      事調查官調查結果略以「聲請人王湘雄及關係人王靖能均
      為鄭雅文之直系血親卑親屬，為鄭雅文之至親，依聲請人
      及關係人描述可知相對人身體健康時原係獨居，各名子女
      成年後少有主動與鄭雅文保持情感聯繫，多係鄭雅文單方
      主動與各名子女聯絡，各名子女亦透過相對人得知他名子
      女生活情形。有關適任監護人選之評估，雖關係人王靖能
      過去居住臺南，惟關係人王靖能實際上與聲請人各自生活
      ，情感交流未多，且關係人王靖能工作忙碌，未能即時察
      覺鄭雅文失智及罹癌情形，另關係人王宣筑於調查中未能
      取得聯繫，聲請人及關係人王靖能均稱多年未與關係人王
      宣筑聯繫，關係人王宣筑現已出家，關係人王靖能配偶表
      示曾有聯繫關係人王宣筑欲告知有關本件聲請事宜，然未
      獲回應，調查官無法知悉關係人王宣筑對本件聲請意見及
      是否適任監護人選之評估。又鄭雅文近年罹患失智症、大
      腸癌，係由聲請人發現後協助就醫，鄭雅文罹癌後由聲請
      人主責相對人一切醫療及照顧事宜迄今，惟聲請人對於協
      助相對人與其他至親保持情感往來態度消極，且有關鄭雅
      文名下財產管理情形，聲請人稱動產部分係聲請人寄放相
      對人名下，不動產部分聲請人主張曾代鄭雅文清償房貸，
      之後數次以該屋聲請貸款修繕房屋，目前有部分貸款所得
      資金仍由聲請人保管，聲請人有考慮換屋購入較新或格局
      較適宜鄭雅文居住之房屋與相對人同住等語，是依目前調
      查所獲資料，聲請人管理相對人財產有與自身所有之資金
      混用、未臻明確之情形。」等語，有本院家事調查官調查
      報告在卷可稽；另審酌聲請人業已表明如法院裁定關係人
      王靖能擔任受監護宣告人鄭雅文之監護人，其不願與關係
      人王靖能共任監護人，願由關係人王靖能獨任受監護宣告
      人鄭雅文之監護人，而關係人王靖能則表示其無能力單獨
      擔任受監護宣告人鄭雅文之監護人等情，故本院綜參上情
      ，考量關係人王靖能無法獨任受監護宣告人鄭雅文之監護
      人，聲請人亦不願與關係人王靖能共同擔任監護人，佐以
      目前受監護宣告人鄭雅文目前相關醫療及養護適宜均由聲
      請人主責，故認應由聲請人單獨擔任受監護宣告人鄭雅文
      之監護人，較符合受監護宣告人鄭雅文之利益，爰選定聲
      請人為受監護宣告人鄭雅文之監護人。另倘若聲請人擔任
      受監護宣告人鄭雅文之監護人後，執行監護職務有不符受
      監護人之最佳利益或有顯不適任之情事，相關聲請權人依
      法得向法院聲請改定適當之監護人，附此指明。
（二）另揆諸民法第1111條第1項法院指定會同監護人開具財產
      清冊之人之立法理由，係在選定監護人時，應同時指定會
      同開具財產清冊之人，以實施監督之目的，準此，本院既
      已選定聲請人為受監護宣告之人鄭雅文之監護人，自有依
      上揭規定指定會同開具財產清冊之人之必要，爰指定臺南
      市政府所指派之人為會同開具財產清冊之人，以利本件監
      護事宜之執行。
四、依家事事件法第164條第2項，裁定如主文。
中　　華　　民　　國　　111 　年　　9 　　月　　20　　日
                  家事法庭    法　官  楊佳祥
以上正本係照原本作成。
如對本裁定抗告，應於裁定送達後10日內向本院提出抗告狀，並
繳納抗告費新臺幣1,000元。
中　　華　　民　　國　　111 　年　　9 　　月　　20　　日
                              書記官  許哲萍